【裁判字號】    90,自,183
【裁判日期】    901219
【裁判案由】    傷害等
【裁判全文】
臺灣臺中地方法院刑事判決                            九十年度自字第一八三號
    自  訴  人  乙○○
    即反訴被告
    被      告  甲○○
    即  反訴人
    選任辯護人  許嘉昇
右列被告因傷害等案件，經自訴人提起自訴暨反訴人提起反訴，本院判決如左：
    主  文
甲○○、乙○○均無罪。
    理  由
甲、自訴部分：
一、自訴意旨略以：自訴人乙○○於民國九十年二月二十八日上午九時三十分許，至
    台中縣清水鎮○○路三三巷照相，詎被告甲○○為妨害自訴人乙○○拍照，竟將
    自訴人之照相機搶走，而妨害自訴人行使權利，後並用力將照相機摔至地上，造
    成照相機毀損，並以台語公然辱罵自訴人「幹」、「賊子」等語；又自訴人表示
    要對被告提出告訴，被告則答稱：「去告，你要告我，我偏不讓你告。」揚言對
    自訴人不利，至自訴人心生畏怖。因認被告涉犯刑法公然侮辱、強制、恐嚇及毀
    損等罪。
二、按犯罪事實應依證據認定之，無證據不得推定其犯罪事實；又不能證明被告犯罪
    或其行為不罰者，應諭知無罪之判決，刑事訴訟法第一百五十四條、第三百零一
    條第一項分別定有明文。且認定不利被告之事實，須依積極證據，苟積極證據不
    足為不利於被告事實之認定時，即應為有利被告之認定，最高法院三十年上字第
    八一六號著有判例可憑。另認定犯罪事實所憑之證據，無論其為直接證據或間接
    證據，其為訴訟上之證明時，須於通常一般之人均不至有所懷疑，而得確信其為
    真實之程度者，始得據為有罪之認定，倘其證明尚未達到此一程度，而有合理之
    懷疑存在時，即應為無罪之判決，亦有最高法院七十六年台上字第四九八六號判
    例意旨可資參照。自訴人認被告涉有前揭犯行，無非以照片、錄音帶及毀損之照
    相機為其論據，訊據被告甲○○固坦承有答稱：「去告，你要告我，我偏不讓你
    告。」等語，然堅決否認涉有前開犯行，辯稱：當時係因自訴人突然對伊拍照，
    伊順勢一揮，始將照相機拍落，伊並非有意毀損，且亦無公然侮辱、強制、恐嚇
    及毀損犯行等語。經查：
    （一）自訴人所提出之錄音帶，經本院送法務部調查局鑑定結果，該局答覆略以
          ：因待鑑定聲音部分為高亢之不自然發音、對話吵雜內容無法辨認等，不
          符鑑定條件，故無法比對鑑定其聲紋，是上開錄音帶尚難作為對被告不利
          認定之證據。
    （二）證人即當時在場之人丙○○於本院調查中結證稱：「（當天有無看到被告
          與自訴人發生爭執？）有，當天早上八點左右，有看到自訴人在拍我家，
          我太太問他來做什麼，自訴人說要存證，我太太去找被告說有人在照相，
          被告問自訴人拍照做什麼，假如自訴人提不出證明，就有小偷的嫌疑，因
          為我們那裡曾經遭過小偷，被告並沒有用其它的話罵自訴人，自訴人看被
          告過來，就要照相，被告只是揮手，碰到自訴人的相機，相機掉在地上。
          」等語（見本院九十年四月二十三日訊問筆錄），核與被告上開所辯相符
          ，自堪採信，則被告既非故意為之，即與刑法毀損罪及強制罪處罰故意犯
          之構成要件不符。
    （三）至被告雖有答稱：「去告，你要告我，我偏不讓你告。」，然此語就一般
          社會通念觀之，難認有何惡害之通知可言，自訴人復無法指稱被告尚有何
          恐嚇之言語，自難以刑法恐嚇罪之規定相繩。
     此外，復查無其他積極證據足資證明被告確有自訴人所指之犯行，不能證明被
     告犯罪，揆諸上揭規定與判例要旨，自應為被告無罪之諭知。
乙、反訴部分：
一、反訴意旨略以：反訴被告乙○○明知反訴人甲○○並無刑法公然侮辱、傷害及毀
    損等犯行，竟虛構事實而提起告訴，並於案發當日現場對反訴人揚稱：「小小校
    長，囂張什麼。」等語，因認反訴被告涉犯刑法誣告及公然侮辱等罪。
二、按犯罪事實應依證據認定之，無證據不得推定其犯罪事實；又不能證明被告犯罪
    或其行為不罰者，應諭知無罪之判決，刑事訴訟法第一百五十四條、第三百零一
    條第一項分別定有明文。且認定不利被告之事實，須依積極證據，苟積極證據不
    足為不利於被告事實之認定時，即應為有利被告之認定，最高法院三十年上字第
    八一六號著有判例可憑。另認定犯罪事實所憑之證據，無論其為直接證據或間接
    證據，其為訴訟上之證明時，須於通常一般之人均不至有所懷疑，而得確信其為
    真實之程度者，始得據為有罪之認定，倘其證明尚未達到此一程度，而有合理之
    懷疑存在時，即應為無罪之判決，亦有最高法院七十六年台上字第四九八六號判
    例意旨可資參照。訊據反訴被告乙○○堅決否認有何上開犯行，辯稱：伊並無誣
    告及公然侮辱犯行等語。經查：
    （一）按所訴之事實未能積極的證明為虛偽，則衹能以證據不充分之故，為被誣
          告人未予判罪之原因，自不能據以推定告訴人所訴為誣告；又誣告罪之成
          立，以犯人明知所訴虛偽為構成要件，若誤認有此事實，或以為有此嫌疑
          ，自不得遽指為誣告，最高法院二十年度上字第三０七號、第七一七號分
          別著有判例可資參照。經查本院同判決中認定反訴人無公然侮辱、毀損等
          犯行，或以證據經鑑定無結果，或以證據不足等原因，認定反訴人公然侮
          辱、毀損等之犯罪嫌疑不足，然此係本於罪疑利益歸於被告之原則使然，
          並非謂反訴人於該案中獲得無罪判決，即認反訴被告係屬誣告，況反訴被
          告於自訴案中，業已提出照片、錄音帶及毀損之照相機為證，而反訴人亦
          坦承當時確有發生爭執，難認反訴被告有何虛構事實而提出告訴之誣告犯
          行。
    （二）次按公然侮辱罪之成立，需以語言之含義，足以減損該特定人之聲譽時，
          始足當之，本案反訴被告縱有陳稱：「小小校長，囂張什麼。」等語，然
          衡情既未對反訴人之聲譽有何減損，實難認有何公然侮辱之行為。
     此外，復查無其他積極證據足資證明反訴被告確有反訴人所指之犯行，不能證
     明反訴被告犯罪，揆諸上揭規定與判例要旨，自應為反訴被告無罪之諭知。
據上論斷，應依刑事訴訟法第三百三十九條、第三百四十三條、第三百零一條第一項
前段，判決如主文。
中      華      民      國    九十      年     十二     月     十九     日
                              臺灣臺中地方法院刑事第三庭
                                  審判長法  官  唐 光 義
                                        法  官  黃 峻 隆
                                        法  官  黃 炫 中
右正本證明與原本無異。
如不服本判決，應於判決送達後十日內向本院提出上訴狀，上訴於臺灣高等法院臺中
分院( 須附繕本 )。
                                        書記官
中      華      民      國    九十      年     十二     月     十九     日


司法院資訊處製作；財團法人民間司法改革基金會備份。
